臺灣新北地方法院民事判決
                                  110年度保險簡上字第3號
上  訴  人  楊勝杰  

被 上 訴人  全球人壽股份有限公司

法定代理人  彭騰德  
訴訟代理人  梁嘉旭律師
上列當事人間請求給付保險金事件，上訴人對於中華民國109 年
12月24日本院三重簡易庭109 年度重保險簡字第3 號第一審判決
提起上訴，經本院於110 年11月23日言詞辯論終結，判決如下：
    主  文
一、上訴駁回。
二、第二審訴訟費用由上訴人負擔。
    事實及理由
壹、程序部分：按不變更訴訟標的，而補充或更正事實上或法律
    上之陳述者，非為訴之變更或追加；簡易訴訟程序，除本章
    別有規定外，仍適用第一章通常訴訟程序之規定，民事訴訟
    法第256 條、第436 條之1 第3 項分別定有明文。本件上訴
    人於原審起訴請求被上訴人給付新台幣（下同）12萬元及利
    息。嗣於本院準備程序補充說明請求利息期間及利率為自民
    國108 年1月22日起至清償日止，按年息10% 計算等情，有
    民事起訴狀、本院準備程序筆錄附卷可稽（原審卷第75頁、
    本院卷第153 頁）。上訴人上開所為核屬不變更訴訟標的而
    補充事實上之陳述，非屬訴之變更或追加，先予敘明。
貳、實體部分：
一、上訴人主張：伊於88年4 月9 日向訴外人國華人壽保險股份
    有限公司投保新防癌終生健康保險保險（下稱系爭保險契約
    ），保險期間為88年4 月9 日至終身，繳費年限為10年，年
    繳保費6,028 元，繳費已期滿。系爭保險契約則由被上訴人
    概括承受。伊因頭部皮膚之基底細胞癌於長庚醫療財團法人
    林口長庚紀念醫院（下稱長庚醫院）接受手術治療，並曾於
    107 年12月7 日及108 年1 月4 日進行二次門診傷口清創手
    術（下稱系爭傷口清創手術），惟因未能治癒傷口，復於10
    8 年3 月11日至同年3 月18日住院治療。系爭傷口清創手術
    均係治療癌症傷口而屬治癌手術，依系爭保險契約保險內容
    參考表約定，被上訴人應理賠上訴人系爭傷口清創手術保險
    金共12萬元（1 次手術給付6 萬元）。詎被上訴人竟表示系
    爭傷口清創手術均非癌症治療手術，屬醫療處置，不在理賠
    範圍而拒絕給付。因此依系爭保險契約之約定請求被上訴人
    給付12萬元。另被上訴人迄今尚未給付上開保險理賠金額，
    依保險法第34條規定，尚應給付上訴人自收到通知後15日起
    至清償日止，按年息10% 計算之遲延利息等語（原審判決上
    訴人全部敗訴，上訴人聲明不服，敗訴部分全部提起上訴）
    。並聲明：㈠原判決廢棄。㈡被上訴人應給付上訴人12萬元，
    及自108 年1 月22日起至清償日止，按年息10 %計算之利息
    。
二、被上訴人則以：系爭保險契約第16條約定之癌症手術醫療費
    用保險金係以癌症為直接原因，並接受醫院以治療癌症為直
    接目的之手術為限，是若被保險人所接受之治療，並非以癌
    症為直接原因，或並非以治療癌症為直接目的之手術者，即
    非屬系爭保險契約應理賠之範疇。而依全民健康保險醫療費
    用支付標準規定，術後傷口清創應屬第2 部第2 章第6 節之
    「醫療處置」，非屬「手術」。又本案經財團法人金融消費
    評議中心（下稱金融消費評議中心）專業醫療顧問認定：「
    ……本案之處理，把之前手術縫合，而癒合不良之組織修剪，
    可在門診簡單為之，不宜視為手術，僅可認為處置」等語、
    「……本案以電燒處理，而電燒會直接導致傷口，需要一定痊
    癒時間，故衍生後續107 年12月7 日及108 年1 月4 日之傷
    口清創手術，應視為手術後之傷口處理，因已無殘留腫瘤，
    並非以治療癌症為直接目的之手術」等語。是以，本件上訴
    人接受之系爭傷口清創手術純屬術後傷口之簡易清創「處置
    」，並非以「治療癌症為直接目的」之「手術」，與本件保
    險契約第16條約定之癌症手術醫療費用保險金給付範圍不符
    ，被上訴人並無給付義務等語，資為抗辯。並聲明：上訴駁
    回。
三、本院之判斷：
㈠、上訴人主張其於88年4 月9 日投保系爭保險契約，繳費已期
    滿之事實，有系爭保險契約在卷可參（本院卷第75頁），且
    為被上訴人所不爭執，自堪信為真實。
㈡、上訴人主張其於長庚醫院進行之系爭傷口清創手術，符合系
    爭保險契約16條所約定給付保險金之情形等情，則為被上訴
    人所否認，並以前詞置辯。茲就本件爭點析述如下：
  ⒈經查：系爭保險契約條款第2 條約定：「本契約所稱癌症，
    係指被保險人在本契約生效日前，從來未經醫院診斷罹患任
    何癌症，在生效日或復效日後第三十一日起初次罹患組織細
    胞異常增生及有轉移性之惡性腫瘤或惡性白血球過多症，經
    醫院病理檢驗確定符合行政院衛生署最近刊印之『國際疾病
    傷害及死因分標準』歸屬於惡性腫瘤之疾病（如附表一）者
    。」，第16條約定：「被保險人於本契約生效日或復效日後
    第三十一日起經醫院診斷初次罹患癌症者，並以此為直接原
    因，於醫院以治療癌症為直接目的而需手術治療者，本公司
    每次按其投保單位數，依附表二有關約定給付癌症手術醫療
    費用保險金」，可知關於癌症手術醫療費用保險金之給付，
    係以被保險人就醫院所診斷初次罹患之癌症，於醫院接受以
    治療該癌症為直接目的之必要手術為核給依據。
  ⒉次查，原審函詢上訴人於長庚醫院治療頭部皮膚基底細胞癌
    之病情，經該院函復說明：「二、依病歷記載，楊勝杰君自
    10 7年（下同）5 月22日起至本院皮膚科就醫，本院醫師診
    斷為頭部皮膚基底細胞癌，於6 月13日進行皮膚癌廣泛切除
    手術治療，於6 月22日、6 月29日及7 月6 日進行電燒刮除
    治療，於7 月13日及7 月27日進行冷凍治療，於12月7 日及
    108 年1 月4 日進行傷口清創手術治療。三、病人於12月7
    日及108 年1 月4 日門診接受傷口清創手術治療係皮膚癌術
    後之併發症（傷口未癒伴有壞死組織），因傷口大小範圍不
    大故於門診採局部麻醉，以刀片、剪刀、刮刀等移除壞死組
    織（所清創下來之壞死組織無癌症組織），以利傷口癒合，
    無需在手術室內進行。」等語，有長庚醫院109 年10月26日
    長庚院林字第1091051176號函在卷可參（本院卷第63頁）。
    基上，上訴人於107 年5 月22日經診斷罹患頭部皮膚基底細
    胞癌，而於107 年6 月至7 月間連續接受廣泛切除手術、電
    燒刮除手術及冷凍治療後，於107 年12月7 日及108 年1 月
    4 日在長庚醫院門診接受系爭傷口清創手術，惟進行系爭傷
    口清創手術目的係因上訴人先前接受皮膚癌治療手術後就傷
    口所衍生傷口未癒伴有壞死組織之併發症，為促進該傷口之
    癒合，而於門診將該傷口之壞死組織移除所進行之清創手術
    ，且所清創下來之壞死組織並無癌症組織。因此，系爭傷口
    清創手術並非以治療「頭部皮膚基底細胞癌」為直接目的而
    進行之手術。又上訴人因本件保險金給付爭議，向金融消費
    評議中心申請評議，金融消費評議中心就本件爭點即系爭傷
    口清創手術是否係以治療癌症為直接目的之手術，諮詢該中
    心專業醫療顧問，意見分別為：「健保支付標準第二章第六
    節處置費之二創傷處置（wound treatment）48001 ～480055
    中，48001C～48003C為初次處理外傷縫合申報，48027P約略
    等於本案之處理，把之前手術縫合，而癒合不良之組織修剪
    ，可在門診簡單為之，不宜視為手術，僅可認為處置」等語
    ；「皮膚基底細胞癌為常見癌症，一般以切除主要治療，本
    案以電燒處理，而電燒會直接導致傷口，需要一定痊癒時間
    ，故衍生後續107 年12月7 日及108 年1 月4 日之傷口清創
    手術，應視為手術後之傷口處理，因已無殘留腫瘤，並非以
    治療癌症為直接目的之手術」等語，有金融消費評議中心評
    議書在卷可參（原審卷第69至70頁），核與上開長庚醫院函
    復說明大致相同。基上，被上訴人抗辯上訴人於長庚醫院所
    接受系爭傷口清創手術，不屬於系爭保險契約第16條所約定
    以治療「頭部皮膚基底細胞癌」為直接目的而進行之手術，
    應屬有據。因此，上訴人以於長庚醫院進行系爭傷口清創手
    術為據，請求被上訴人給付「癌症手術醫療費用保險金」12
    萬元，自屬無據，礙難准許。
四、結論：上訴人依系爭保險契約第16條約定、保險法第34條第
    1 項規定，請求被上訴人給付12萬元，及自108 年1 月22日
    起至清償日止，按年息10％計算之利息，非屬正當，不應准
    許。從而原審所為上訴人敗訴之判決，核無不合。上訴論旨
    指摘原判決不當，求予廢棄改判，為無理由，應予駁回。
五、本件事證已臻明確，兩造其餘之攻擊或防禦方法及所用之證
    據，經本院斟酌後，認為均不足以影響本判決之結果，爰不
    逐一論列，附此敘明。
六、據上論結，本件上訴為無理由，因此判決如主文。
中　　華　　民　　國　110 　　年　　12　　月　  14　　日
                  民事第七庭    審判長法　官 陳映如
                                      法　官 莊哲誠
                                      法　官 王婉如
以上正本係照原本作成。
本判決不得上訴。
中　　華　　民　　國　110 　　年　　12　　月　　15　　日
                                      書記官  鄔琬誼